臺灣板橋地方法院刑事判決　　　　　　　　　　　　九十二年度易字第二九○一號
　　公　訴　人　臺灣板橋地方法院檢察署檢察官
　　被　　　告　甲○○
　　　　　　　　乙○○
右列被告因竊盜案件，經檢察官提起公訴（九十二年度偵字第一六二三七號、第一六
六一三號），本院判決如左：
    主  文
甲○○、乙○○均無罪。
    理  由
一、公訴意旨略以：被告甲○○與乙○○基於意圖為自己不法所有之犯意聯絡，於民
    國九十二年五月十四日下午某時（起訴意旨誤將被害人發現失竊之下午十五時三
    十分載為本案犯罪時間），持不詳之工具，毀壞告訴人丙○○位於臺北縣板橋市
    ○○○街一○六巷二十八號四樓之住處門鎖等安全設備，再潛入屋內，竊取告訴
    人所有之金戒指五枚、金耳環三枚、純銀項練一條、金墜一只、現金新臺幣（下
    同）三千三百元及告訴人之母親詹素卿所有之女用化妝盒一個（內裝有中國信託
    銀行存摺一本、金項鍊一條、金戒指一只、金手鍊一條、護照一本、日幣、泰銖
    、人民幣等，約值三萬元），得手後，將女用化粧盒、中國信託銀行存摺一本、
    護照一本等物，丟棄於臺北縣板橋市○○○街一○八巷巷尾之餿水桶內，因認被
    告等共同涉犯刑法第三百二十一條第一項第二款之加重竊盜罪嫌等語。
二、按犯罪事實應依證據認定之，無證據不得認定犯罪事實；又不能證明被告犯罪者
    ，應諭知無罪之判決，刑事訴訟法第一百五十四條第二項、第三百零一條第一項
    定有明文。如未能發現相當證據，或證據不足以證明，自不能以推測或擬制之方
    法，以為裁判基礎。且認定犯罪事實所憑之證據，無論為直接證據或間接證據，
    其為訴訟上之證明，須於通常一般之人均不致於有所懷疑，而得確信其為真實之
    程度者，始得據之為有罪之認定，倘其證明尚未達到此一程度，而有合理性懷疑
    存在時，即無從為有罪之確信，最高法院四十年度臺上字第八十六號、七十六年
    度臺上字第四九八六號判例可資參照。
三、公訴意旨認被告甲○○、乙○○涉犯加重竊盜罪嫌，係以告訴人指訴失竊之情節
    ，佐以被告等曾持告訴人之母失竊之化妝箱一只，丟棄於臺北縣板橋市○○○街
    一○八巷巷尾之餿水桶內，經監視錄影系統攝錄，有翻拍照片六張附卷等為主要
    依據。惟訊據被告甲○○、乙○○均堅決否認犯行，被告等辯稱：因聽見樓上有
    異樣聲響及物品掉落之聲音，伊等乃出門查看，見三、四樓樓梯間遺有化妝箱一
    只，伊等一時起貪念拾回查看有無財物，後因箱內僅有存褶、護照等物，乃又以
    塑膠袋裝置後丟棄於餿水桶內，並無進入告訴人家中行竊等語。經查：
  (一)被告甲○○、乙○○於九十二年五月十四日十四時四十七分許，以紅色塑膠袋裝
    置告訴人丙○○之母詹素卿所有紅色化妝箱一只（內有存褶、護照各一本、皮包
    一個等物），丟棄於臺北縣板橋市○○○街一○八巷巷尾之餿水桶內，經社區監
    視錄影系統攝錄，製有翻拍照片六張在卷等為據；該化妝箱復經警方起獲後，由
    告訴人代認領無訛，製有扣案物照片及臺北縣政府警察局贓物認領保管單在卷可
    稽（見偵查卷第二十二、二十三頁、第十五頁）。被告等雖亦不否認於上開時、
    地持告訴人失竊之化妝箱丟棄於餿水桶之事實，惟辯稱係於臺北縣板橋市○○○
    街一○六巷二十八號三、四樓樓梯間拾獲等語，與上開事證所示情形尚無齟齬。
    是由上開事證，僅足以認定被告等曾持有告訴人家中失竊之化妝箱並丟棄於餿水
    桶之事實，至於被告等持有該化妝箱之原因如何？尚乏積極證據為佐，自不能憑
    告訴人指訴其失竊情節，逕繩被告等以加重竊盜之罪責。
  (二)又查，警方於九十二年五月十四日即接獲告訴人家人報案，並即前往臺北縣板橋
    市○○○街一○六巷二十八四樓採集指紋，製成指紋膠片二張（見偵查卷第十七
    頁），該指紋膠片經移案單位送請內政部警政署刑事警察局鑑定，因指紋紋線模
    糊而無法比對，有該局九十二年六月十九日刑紋字第○九二○一○四八八六號鑑
    驗書在卷可稽（見同前卷第十六頁），自難認定被告等為進入告訴人住宅內行竊
    之人。且由告訴人指訴之失竊物品觀之，竊嫌竊取之財物包括有金戒指、金耳環
    、純銀項練、金墜、金項鍊一條、金手鍊一條、日幣、泰銖、人民幣等物，均非
    立即可花用之財物，而警方於案發後二日即查獲被告甲○○、乙○○，惟除自餿
    水桶內起出之化妝箱外，上開金飾、外幣等無一尋獲，憑此認定被告等有加重竊
    盜犯行，尚有不足。縱被告等確有持有、丟棄化妝箱之舉，亦不足以推認渠等曾
    於公訴事實所指時、地行竊。
  (三)又被告二人自警訊時起，即辯稱上開化妝箱係於九十二年五月十四日下午於被告
    乙○○住處公寓三、四樓間拾獲等情一致，渠等於偵訊及本院審判中，亦為相同
    之辯解。衡以常情，本案之竊嫌進入告訴人住處後，主要係竊取金飾、外幣等易
    於攜帶之物品，則其於竊得化妝箱內之金飾、外幣後，因化妝箱掉落於三、四樓
    樓梯間並發出聲響，則竊嫌一方面顧及可能為被害人鄰人發現，一方面求逃逸迅
    速，而未撿拾所遺落之化妝箱，非無可能。是被告等自有可能於竊嫌離去後，拾
    得遺落之化妝箱。是被告等所辯：聽見樓上有聲響，渠等靜後十分鐘左右後外出
    查看，因一時貪念拾回化妝箱等語（見本院九十三年三月二十三日審判筆錄），
    亦難認有何悖於事理之處，尚非不可採信。雖被告二人於九十二年九月十七日偵
    訊時，關於該化妝箱係於樓梯中間或階梯上拾獲，以及拾獲時箱子是否開啟等情
    ，所述雖互有齟齬（見偵查卷第三十三頁正、背面）。惟該次偵訊距本件案發已
    四月有餘，而被告等自始對於因何動機出外查看、如何拾得化妝箱、以及為何將
    化妝箱丟棄之理由，所述均屬一致，顯非臨訟杜撰之詞。被告等於案發後四個月
    之偵訊期日，就拾取化妝箱之確實位置、以及化妝箱是否開啟等枝節，所述不無
    出入之處，惟仍難以被告等供述中些微出入之處，逕認被告等有竊盜犯行。
  (四)綜上所述，本件僅憑告訴人之指訴，及卷附錄影帶翻拍照片所示被告等丟棄告訴
    人之化妝箱等情，尚不足證明被告等有於公訴人所指時、地竊取告訴人財物之事
    實。而被告等固坦承有於九十二年五月十四日下午在臺北縣板橋市○○○街一○
    六巷二十八號三、四樓樓梯間侵占紅色化妝箱一只之事實，惟與起訴書所指之竊
    盜犯行，時間、地點均有異，其基本社會事實已有不同，加以犯罪手法、構成要
    件亦有殊異，本院自無從變更起訴法條逕為審判。而公訴人所指犯罪事實，既有
    合理可疑之處，本院復查無其他積極證據足證被告有公訴人所指之竊盜犯行。本
    件被告犯罪既屬不能證明，揆以首揭說明，應為被告無罪之諭知。至於被告等是
    否涉犯刑法第三百三十七條罪嫌，則宜請檢察官查明後，另為適法之處置。
據上論斷，應依刑事訴訟法第三百零一條第一項，判決如主文。
本案經檢察官徐名駒到庭執行職務。
中      華      民      國    九十三    年      三      月    三十一    日
                                  臺灣板橋地方法院刑事第十庭
                                      審判長法  官    徐蘭萍
                                            法  官    彭全曄
                                            法  官    林漢強
右正本證明與原本無異。
如不服本判決，應於判決送達後十日內，向本院提出上訴狀。
                                            書記官    黃大千
中      華      民      國    九十三    年      三      月    三十一    日
